【裁判字號】    98,上訴,1880
【裁判日期】    980929
【裁判案由】    毒品危害防制條例
【裁判全文】
臺灣高等法院刑事判決                98年度上訴字第1880號
上  訴  人  臺灣桃園地方法院檢察署檢察官
上  訴  人
即  被  告  甲○○
                    （現另案在臺灣屏東監獄執行中）
                    （現寄押於臺灣臺北看守所）
選任辯護人  吳國輝律師
上列上訴人因被告違反毒品危害防制條例案件，不服臺灣桃園地
方法院97年度訴字第667號，中華民國98年2月26日第一審判決（
起訴案號：臺灣桃園地方法院檢察署96年度偵字第19564 號），
提起上訴，本院判決如下：
    主  文
原判決關於96年3月16日販賣第一級毒品有罪部分撤銷。
甲○○被訴96年3月16日販賣第一級毒品部分無罪。
其他上訴駁回。
    理  由
一、公訴意旨略以：被告甲○○知悉海洛因、甲基安非他命分屬
    毒品危害防制條例第2條第2項第1款、第2款所定之第一級、
    第二級毒品，竟基於販賣第一級、第二級毒品、轉讓第一級
    毒品之犯意，在桃園縣新屋鄉清華村5 鄰北勢68號住處內，
    將其使用0000000000號之行動電話為對外聯絡工具，將其販
    入之第一級毒品海洛因及第二級毒品甲基安非他命，自民國
    96年3月間起至96年7月間止，販賣第一級毒品海洛因予乙○○（歷次時間、地點及方法詳如附表一所示），計3 次；及
    販賣第二級毒品甲基安非他命予丙○○（歷次時間、地點及
    方法詳如附表二所示），計2 次。另基於轉讓第一級毒品海
    洛因之犯意，於96年4月5日16時某刻許，在桃園縣新屋鄉清
    華村5 鄰北勢68號住處，轉讓摻有第一級毒品海洛因之香菸
    數枝予乙○○。嗣經臺灣桃園地方法院檢察署指揮桃園縣政
    府警察局，於96年8月3日14時20分許，在桃園縣新屋鄉清華
    村5鄰北勢68號前拘提甲○○，並扣得行動電話1支，因認被
    告涉犯毒品危害防制條例第4條第1項之販賣第一級毒品、第
    2 項之販賣第二級毒品、及同條例第8條第1項之轉讓第一級
    毒品等罪嫌。
二、按犯罪事實應依證據認定之，無證據不得認定犯罪事實；又
    不能證明被告犯罪者，應諭知無罪之判決，刑事訴訟法第15
    4條第2項、第301條第1項分別定有明文。又事實之認定，應
    憑證據，如未能發現相當證據，或證據不足以證明，自不能
    以推測或擬制之方法，為裁判基礎；且認定犯罪事實所憑之
    證據，雖不以直接證據為限，間接證據亦包括在內，然而無
    論直接證據或間接證據，其為訴訟上之證明，須於通常一般
    之人均不致有所懷疑，而得確信其為真實之程度者，始得據
    為有罪之認定，倘其證明尚未達到此一程度，而有合理之懷
    疑存在而無從使事實審法院得有罪之確信時，即應由法院為
    諭知被告無罪之判決，有最高法院40年台上字第86號、76年
    台上字第4986號判例可資參照。
三、公訴人認被告涉有上開犯嫌，無非係以被告坦承持有扣案行
    動電話，並認識乙○○及丙○○，及證人乙○○、丙○○於
    警、偵訊之證述、通聯譯文、並扣得上開行動電話1 支，為
    其主要論據。惟訊據被告堅決否認有販賣第一級、第二級毒
    品及轉讓第一級毒品之犯行，於原審審理時辯稱：伊沒有拿
    海洛因給乙○○，伊僅有騙過乙○○的錢去買海洛因供自己
    施用；又伊曾騙過丙○○的錢，伊毒品上癮，自己買毒品回
    來自己施用，不理丙○○等語；於本院審理時辯稱：伊自己
    有施用毒品，每次也都買1、2千元，只有一點點而已，乙○○跟伊通聯部分，她有來伊家沒錯，但伊沒有賣毒品給她，
    至於丁○○，伊不認識他，那是警察叫他們這樣說的等語。
    被告辯護人則先後補充辯護稱：從通訊監察譯文沒有辦法看
    出被告確實有起訴書所載的販賣海洛因給乙○○的情事，乙○○於偵訊時陳述向被告購買海洛因情事，然其經原審交互
    詰問後證稱沒有如起訴書所載之販賣海洛因的情事，而證人
    乙○○在偵訊時的陳述也有可疑之處，如乙○○陳稱在96年
    3 月某日曾經向被告購買半錢至一錢之海洛因價值為1萬2千
    到2萬6千元，又查既為單次買賣，則該次購買的數量、價金
    為何會不明確，該證人因其本身有毒品案件在身，故為求免
    予羈押或從輕量刑亦顯有可能為不實指訴被告為其上游賣家
    的可能。又被告在被捕之前已經長時間監聽，但這段期間都
    未提到有販賣毒品的過程，包括價格、數量等，只有聽到乙○○要到被告家中等內容，警方逮捕到乙○○後，又去被告
    家中搜索，但都未搜到任何毒品，可見被告並無販賣之事實
    等語。
四、證據能力方面
  (一)按刑事訴訟法第159條之1第2 項規定「被告以外之人於偵查
    中向檢察官所為之陳述，除顯有不可信之情況者外，得為證
    據」，再所謂顯有不可信之情況者，係指以外部情況觀察，
    檢察官偵訊之過程中有強暴、脅迫、其他不正取供之情形言
    之，本件證人乙○○、丁○○於檢察官偵訊過程均已依法供
    錄偵訊光碟在案，是足可確保其等於偵訊時之外部狀況無任
    何瑕疵可指，當然具有證據能力（被告及其辯護人亦未主張
    證人乙○○之偵訊證詞無證據能力）。
  (二)本案之監聽合乎修正施行前之通訊及監察保障法所規範之1.
    重罪、2.必要性、3.相當性、4.法定期間及5.書面令狀等法
    定要件而屬合法監聽，有臺灣桃園地方法院檢察署通訊監察
    書、及依法側錄通聯光碟片2 片附卷可稽。另上開通聯光碟
    片經本院於98年9月2日當庭勘驗並製成通聯譯文，則該通聯
    譯文當然具有證據能力，併此敘明。
五、經查：
  (一)證人乙○○於96年7 月19日偵訊時證稱：伊都跟被告買海洛
    因，重量是1 錢至半錢，丁○○會開車載伊去被告家中購買
    ，被告住處在桃園縣新屋鄉清華村5 鄰北勢68號，被告家是
    平房，伊向被告買了4、5次，伊是跟丁○○一起向被告合買
    毒品，伊與丁○○一起下車去找被告購買毒品。於96年3 月
    26日下午4時4分8秒以0000000000門號手機與伊之000000000
    0 門號手機聯絡稱「你這一陣子沒找我，這二天又有新的東
    西，我過去載你」，這是因為當時伊向簡文財買海洛因，簡
    文財都會送過來（所以那陣子沒去被告住處買海洛因）。又
    當日下午被告開車去伊家拿半錢的毒品給伊，伊付被告1 萬
    元。另伊於96年4月4日1 時45分10秒與丁○○通聯中討論所
    購得之海洛因品質不好，該品質不好的海洛因是被告賣給伊
    的等語；於96年9月14日偵訊時證稱：96年3月16日上午11時
    32分49秒，伊有用0000000000號行動電話撥予被告00000000
    00門號之行動電話，伊問被告有無在家，要不要過來載伊，
    被告叫伊坐計程車過來。伊又於同日11時33分45秒許，以其
    0000000000號行動電話撥予丁○○，要求丁○○駕車載其至
    被告上開住處，丁○○電話中說「好」，隨後開車至伊家，
    載伊至被告家中，伊與丁○○一起走進被告家中，伊向被告
    購買半錢至一錢的海洛因，付了12000元至26000元之代價給
    被告。伊於96年4月4日1 時45分10秒與丁○○通聯中討論所
    向被告購得之海洛因品質不好，在該通電話前幾天，伊到被
    告家中以26000 元以代價購得重量1錢的海洛因，伊於96年4
    月5日16時27分17秒以伊之0000000000門號手機與被告之000
    0000000 號手機聯絡，伊問被告在哪裡，被告回答是新屋鄉
    清華村‧‧‧，這是伊當時犯毒癮，伊自己坐計程車至被告
    家，向被告拿幾根摻海洛因的香煙，這是被告請伊的等語。
    而證人丁○○於96年10月18日偵訊時則證稱：96年3 月16日
    上午11時33分乙○○有打電話給伊說「來去阿坤家」，伊說
    「好」，伊確實有載乙○○至阿坤（即被告）位在桃園縣新
    屋鄉清華村5 鄰北勢68號住處，到被告家後，乙○○下車走
    到屋內，伊沒有下車，伊不知道他們二個在做什麼。又伊沒
    有跟乙○○一起合買毒品，也沒有跟乙○○一起進入被告家
    中等語。惟經核對證人乙○○、丁○○歷次陳述及本院勘驗
    之電話監聽譯文，仍有下列疑點：(1)證人乙○○於原審97年
    10月2 日審理時完全否認有上開向被告購買海洛因及被告免
    費請其幾根摻海洛因香煙之事；(2)證人乙○○、丁○○就於
    96年3 月16日丁○○是否知悉此行係為向被告購買毒品、是
    否係合購毒品、及當時丁○○有無一起進入被告家中等情，
    供述並不一致；(3)證人乙○○就於96年3 月16日向被告購買
    海洛因之數量究係1錢，抑或半錢並不明確；(4)依96年3月16
    日電話監聽譯文所示，證人乙○○僅單純表示欲前往被告住
    處，並無相關約定購買毒品之種類或數量之話語，或類似之
    暗語，被告如何準備證人乙○○所欲購買之毒品？又依證人
    乙○○、丁○○之陳述，均未指述被告或乙○○、丁○○當
    日有離開被告家中而至他處取得毒品之情，則所欲購毒品理
    應本即放置被告家中，始無需就所欲購毒品之種類、數量作
    說明，亦無需另至他處取得，惟本件證人乙○○為警查獲、
    訊問後，警方嗣即持臺灣桃園地方法院所核發之搜索票前往
    被告住處搜索（搜索範圍為處所、身體及物件），除扣得被
    告所有之行動電話1 支外，並無查得任何毒品相關物件，此
    有上開搜索票及桃園縣政府警察局刑事警察大隊搜索扣押筆
    錄、扣押物品目錄表附卷可稽，亦堪疑義；(5)於96年3 月26
    日下午4時4分8秒以0000000000門號手機與乙○○之0000000
    000 門號手機聯絡之內容，證人乙○○前已否認該次通聯係
    為向被告購買毒品，自不足佐證證人乙○○於96年7 月19日
    偵訊時單方面所另稱：當日下午被告開車去伊家拿半錢的毒
    品給伊，伊付被告1萬元之真實性。(6)依96年4月4日1時45分
    10秒電話監聽譯文內容可知，女方（按證人乙○○於偵訊及
    被告本院辯護人於本院勘驗時均指此應係乙○○）當時有一
    毒品買家就在其身邊，乙○○向Ａ男（按證人乙○○於偵訊
    所指此應係丁○○）稱「枉費我那麼信任你」，並稱「他說
    袂乾‧‧‧現在人在這裡」，嗣經丁○○與該Ｂ男對話、討
    論後，丁○○末則稱：「我負責跟你換，明天再處理」，乙○○即回答「好啦、好啦」等語觀之，證人乙○○非無可能
    與丁○○共同販賣毒品予該Ｂ男，或丁○○一人單獨販賣毒
    品予該Ｂ男，而被該Ｂ男嫌毒品品質不好，丁○○承諾要更
    換品質好的毒品，則此段譯文內容就Ｂ男所購毒品品質不佳
    之責任，均由丁○○說明及承擔，均與被告販賣毒品之行為
    無涉，是證人乙○○於96年9 月14日偵訊所稱在該通電話前
    幾天，伊到被告家中以26000 元之代價購得重量一錢的海洛
    因，事後乃向丁○○抱怨品質不佳乙節，顯無從自上開通聯
    內容獲得印證，卻反證證人乙○○可能為掩飾其共同販賣毒
    品之犯行而為不實之指控。(7)依96年4月5日16時27分17秒電
    話監聽譯文觀之，係乙○○欲前往被告住處，要求被告來載
    她，惟被告要乙○○自己過來，此間均無相關約定購買、轉
    讓毒品之種類或數量之話語，或類似之暗語。則證人乙○○
    於96年9 月14日偵訊時證稱：這是伊當時犯毒癮，伊自己坐
    計程車至被告家，向被告拿幾根摻海洛因的香煙之情節，即
    無佐證。況警方案發時曾持搜索票前往被告住處搜索，均未
    查得任何毒品相關物件，已如前述，亦難認被告家中常備有
    摻海洛因的香煙以供上開未說明來意之乙○○可隨時前往取
    用。(8)觀諸證人乙○○於96年7月19日、同年9月14日偵訊之
    證詞，均矢口否認其販賣毒品之犯行，而稱係與丁○○合購
    等情，惟於96年3 月16日與丁○○向被告合購毒品乙節，已
    據丁○○於偵訊中否認。另乙○○於96年9 月14日偵訊所稱
    ：在96年4月4日1 時45分10秒電話通聯前幾天，伊到被告家
    中以26000元之代價購得重量1錢的海洛因，事後乃向丁○○
    抱怨品質不佳乙節，核與該筆電話監聽譯文內容不符，益證
    證人乙○○可能為掩飾其共同販賣毒品之犯行而為不實之指
    控，亦如前述，是本院自難徒憑證人乙○○上開有瑕疵之指
    述，而在查別無其他積極證據可佐下，遽為被告不利之認定
    。
  (二)證人丙○○雖於96年7月5日偵訊中證稱：伊於96年7月5日為
    警扣案之安非他命1 包，係伊在96年7月4日晚間11時30分許
    騎車到新屋鄉清華村北勢被告家中，以3000元1 公克安非他
    命向被告買的。又伊於96年5月28日上午7時16分6 秒有傳簡
    訊予被告稱：伊在中午要過去被告家，要被告等伊，伊是苗
    栗竹南的阿妹仔等訊息，而伊在當日下午17-18 時騎車去被
    告家，以3000元向被告買1 公克安非他命等語。惟此據證人
    丙○○於原審97年10月2 日審理時已翻稱並無上開情節，伊
    於96年7月5日偵訊時因提藥，想趕快開完庭回去睡覺才亂講
    等語，已非無疑。而觀諸上開96年5月28日上午7時16分6 秒
    之簡訊內容，證人丙○○僅單純表示欲前往被告住處，並無
    相關約定購買毒品之種類或數量之話語，或類似之暗語，被
    告如何準備證人丙○○所欲購買之毒品？且本件案發時警方
    曾持搜索票前往被告住處搜索，均未查得任何毒品相關物件
    ，已如前述，亦難認被告家中常備有一定數量之安非他命以
    供上開均未說明來意之購毒者可隨時前往購買。是證人丙○○上開偵訊中之證詞，除尚乏任何事證可佐外，且證人丙○○復於原審審理時翻供否認上情，本院亦難徒憑上開有瑕疵
    之證詞，遽為被告不利之認定。
六、綜上所述，公訴人所舉上開事證，尚不足使本院得被告有罪
    之確信，此外，復查無其他積極證據足以證明被告確有公訴
    人所指販賣第一級、第二級毒品、及轉讓第一級毒品之犯行
    ，自應為被告均無罪之判決。是原判決：(1)就被告被訴於96
    年3 月16日販賣第一級毒品（即附表一第一欄位）部分：原
    審疏未詳查，遽為被告此部分有罪之判決，於法即有未合，
    被告上訴意旨執此指摘原判決此部分不當，為有理由，自應
    由本院將原判決關此部分撤銷，改諭知其無罪之判決。(2)就
    被告其餘被訴（即附表一第二、三欄位、附表二、及轉讓第
    一級毒品予乙○○）部分：原審基上理由，以不能證明被告
    此部分犯罪，而諭知其無罪之判決，經核並無違誤，檢察官
    上訴意旨仍執陳詞指摘原判決此部分不當，為無理由，應予
    駁回。
據上論斷，應依刑事訴訟法第368條、第369條第1項前段、第364
條、第301條第1項前段，判決如主文。
本案經檢察官陳玉珍到庭執行職務。
中    華    民    國    98    年    9     月    29    日
                  刑事第十庭審判長法  官  楊炳禎
                                  法  官  李春地
                                  法  官  陳春秋
以上正本證明與原本無異。
如不服本判決，應於收受送達後10日內向本院提出上訴書狀，其
未敘述上訴之理由者並得於提起上訴後10日內向本院補提理由書
（均須按他造當事人之人數附繕本）「切勿逕送上級法院」。
                                  書記官  李家敏
中    華    民    國    98    年    9     月    30    日
附表一
┌──────┬──────┬───┬──┬────────┐
│  販賣時間  │  販賣地點  │買受人│次數│    買受方法    │
├──────┼──────┼───┼──┼────────┤
│96年3 月16日│桃園縣新屋鄉│乙○○│1 次│重量約半錢至1 錢│
│某時        │清華村5 鄰北│      │    │之海洛因（價值12│
│            │勢68號      │      │    │000至26000元）  │
├──────┼──────┼───┼──┼────────┤
│96年3 月26日│桃園縣八德市│乙○○│1 次│價值10000 元之海│
│17時許      │湖仔坡腳2 號│      │    │洛因            │
├──────┼──────┼───┼──┼────────┤
│96年4 月初某│桃園縣新屋鄉│乙○○│1 次│重量約1錢、價值 │
│日          │清華村5 鄰北│      │    │26000元之海洛因 │
│            │勢68號      │      │    │                │
└──────┴──────┴───┴──┴────────┘
附表二
┌──────┬──────┬───┬──┬────────┐
│  販賣時間  │  販賣地點  │買受人│次數│    買受方法    │
├──────┼──────┼───┼──┼────────┤
│96年5 月28日│桃園縣新屋鄉│丙○○│1 次│重約1 公克、價值│
│17時        │清華村5 鄰北│      │    │3000元之甲基安非│
│            │勢68號      │      │    │他命1 包        │
├──────┼──────┼───┼──┼────────┤
│96年7 月4 日│桃園縣八德市│丙○○│1 次│重約1 公克、價值│
│23時30分許  │湖仔坡腳2 號│      │    │3000元之甲基安非│
│            │            │      │    │他命1 包        │
└──────┴──────┴───┴──┴────────┘


司法院資訊處製作；財團法人民間司法改革基金會備份。
